臺灣高等法院交通事件裁定　　　　　　 96年度交抗字第380號
抗　告　人　甲○○
即受處分人
上列抗告人因違反道路交通管理處罰條例案件，不服臺灣板橋地
方法院，中華民國96年4月12日所為裁定（96年度交聲字第192號
），提起抗告，本院裁定如下：
    主  文
原裁定撤銷；發回臺灣板橋地方法院。
    理  由
一、抗告意旨略以：(一)原裁定依據台北市停管處施員稱信義路五
    段十四巷係鋪設人行道路面，經依法公告（網路公告）該處
    屬禁止停車路段，又依其道路鋪設材質及正方形磚觀之，判
    定該處確係人行道，而判定本車確停於人行道上為裁罰之依
    據，惟以下地點現況卻與判定有明顯出入，足證判定有誤，
    應予撤銷原裁定：(1)武昌街二段至康定路（電影街）鄰近路
    面均鋪設人行道磚，人車可通行，部分路段亦有設置星期一
    至星期五18：00～23：00、星期六、日11：00～23：00 禁
    止進入標誌，且沿路路邊均有設置四至五處「徒步區內禁止
    停車」之標桿。(2)中山堂前的永綏街及延平南路九十六號台
    北市政府警察局前道路路面均鋪設人行道磚，人車可通行，
    於道路兩側劃有紅線明確表示禁止停車區域。(3)台北市政府
    前及基隆路轉仁愛路之五線道的路面均鋪設方形磚，卻僅供
    車輛通行。(4)板橋地院法庭大樓邊之通道，亦有部分鋪設方
    形磚，可車輛通行。依上列四點所述，非所有鋪設人行道磚
    之路面，就足判該處屬人行道，且依據法規人行道是供行人
    專用，任何車輛不得駛入，然該處（信義路五段十四巷）車
    輛均可進出，與上述(1)、(2)有相同之處，然十四巷鄰近無設
    置「徒步區內禁止停車」之標桿及道路旁劃有紅線禁停之標
    誌。(二)據施員稱該處禁停路段，已經網路公告，但環看該處
    周遭都無設置「徒步區禁止停車」之標桿及禁止車輛駛入之
    標誌等現場公告之警示，就多數觀看世貿展之民眾而言，該
    處一位難求，發現巷內有並無禁停標誌及紅色禁停標線之空
    間，依一般合理之道路使用者常識，自然將車停放離去，有
    誰會想到上網看公告。(三)如該處經網路公告法理明確，確屬
    人行道，有關單位又為何於事發後，在該處鋪劃紅線（如案
    附之照片），且觀縣市○○道路邊之人行道上均未見其人行
    道上有劃紅線之現象。顯見相關單位作業互有矛盾之處，原
    裁定應予撤銷，更為適當之裁定等語。
二、本件原裁定以：抗告人甲○○於民國九十五年十一月十七日
    下午二時五十九分許，將ＲＧＤ－五四五號機車停放在臺北
    市○○路○段十四巷內等事實，為抗告人所不爭執；證人即
    臺北市停車管理處交通助理員施純森亦證稱：舉發巷道係鋪
    設人行道路面，巷道入出口之騎樓及廣場各設有禁止停車之
    標誌，且經依法公告，屬禁止停車路段等語，並提出照片二
    幀為憑。就舉發照片所示，抗告人停放機車位置顯非騎樓、
    廣場無誤，惟自其路面鋪設材質乃正方形磚以觀，依一般合
    理之道路使用者常識，應足判知該處確係人行道，抗告人機
    車車身大部分係置於排水溝蓋上方，然車尾部分仍在該人行
    道上，抗告人係在禁止停車標誌所屬人行道上停放車輛至為
    明確等情，因而維持原處分機關之裁決，駁回抗告人之聲明
    異議，固非無見。
三、惟按違反行政法上義務之行為非出於故意或過失者，不予處
    罰，行政罰法第七條定有明文。本件抗告人對其於前開時間
    將機車停放於台北市○○路○段十四巷內，以及該路段附近
    設置有「騎樓、人行道、廣場」禁止停車之標誌等事實，惟
    始終堅稱其停放機車處係巷道，並非屬於人行道，亦非騎樓
    或廣場，案發時亦未劃設禁止臨時停車之紅線，並非設有禁
    止停車標誌之處所等語。然證人即台北市政府停車管理處交
    通助理員施純森則證稱該處屬於人行道，係禁止停車之路段
    等語。故本件所應審究之爭點，首先厥為該處巷道現場狀況
    以及周遭所設置之標誌，是否足以使一般社會大眾能夠明確
    認知係禁止停車之處所，然後始能論斷抗告人之上開違規停
    車行為是否出於故意或過失，應否處罰。經查：(1)案發時該
    處路段路面並未劃設禁止停車之黃線及禁止臨時停車之紅線
    ，有採證照片可稽（原審卷第四頁），並為證人施純森供明
    （原審卷第十八頁），故當時該處並非設有禁止停車標線之
    處所，要無疑義。(2)該路段係台北市○○路○段十四巷巷道
    ，為證人施純森所不否認，並有現場照片可參。又該處附近
    雖設有「騎樓、人行道、廣場」禁止停車之標誌（見原審卷
    第二十一頁至第二十三頁），然而該處顯然並非「騎樓」及
    「廣場」。至於證人施純森及原審法院雖均以該路段路面係
    鋪設正方形人行道磚而認該處係人行道，惟查所謂「人行道
    ：指為專供行人通行之騎樓、走廊，及劃設供行人行走之地
    面道路，與人行天橋及人行地下道。」，道路交通管理處罰
    條例第三條第三款定有明文，另道路交通標誌標線號誌設置
    規則第六十七條亦定有行人專用標誌，由此可見地面道路是
    否屬於人行道，應以主管機關是否劃設標誌、標線表明專供
    行人行走之用為斷，與道路路面鋪設方式及材質並無必然之
    關聯，抗告意旨所指上開多處路段雖鋪設人行道磚但並非人
    行道乙節亦可資為例證。第查該路段周遭似無劃設為人行道
    之標誌，而上述「騎樓、人行道、廣場」禁止停車之標誌是
    否表示該路段為人行道？是否足以使一般人均能辨認該路段
    為人行道？自有斟酌之餘地。原裁定僅憑該路段鋪設方形磚
    乙節，即認依一般道路使用者之常識足以判知該處係人行道
    ，而駁回抗告人之聲明異議，自嫌率斷，難昭折服。抗告意
    指執以指摘原裁定不當，為有理由，應由本院將原裁定撤銷
    發回，另為適當之處理。又證人施純森陳稱已上網公告該路
    段為禁止停車之路段（原審卷第二十頁），所稱是否屬實？
    係何時上網公告？公告內容為何？案經發回，宜一併注意。
四、據上論結，應依道路交通案件處理辦法第二十六條、刑事訴
    訟法第四百十三條，裁定如主文。
中　　華　　民　　國　　96　　年　　8 　　月　　2 　　日
                  刑事第十九庭  審判長法　官　尤豐彥
　　　　　　　　　　　　　　　    　　法  官  魏新國
　　　　　　　　　　　　　　　　    　法  官  宋　祺
以上正本證明與原本無異。
不得再抗告。
                                      書記官　王韻雅
中　　華　　民　　國　　96　　年　　8 　　月　　2 　　日
